臺灣板橋地方法院民事判決　　　　　　 99年度重訴字第355號
原　　　告　吳穎華
被　　　告　陳琦全
上列當事人間請求侵權行為損害賠償事件，經本院刑事庭移送前
來（99年度交重附民字第12號），業於民國100 年1 月6 日言詞
辯論終結，判決如下：
    主    文
被告應給付原告新臺幣佰壹拾捌萬柒仟玖佰柒拾柒元，及自民
國九十九年七月二十五日起算至清償日止，按週年利率百分之五
計算之利息。
原告其餘之訴駁回。
訴訟費用由被告負擔十分之四，餘由原告負擔。
本判決第一項於原告以新臺幣壹佰零陸萬參仟元供擔保後，得假
執行。
原告其餘假執行之聲請駁回。
    事實及理由
壹、程序方面：
  (一)被告未於言詞辯論期日到場，亦未提出書狀作任何聲明或陳
    述，核無民事訴訟法第386 條所列各款情形，應依原告之聲
    請，由其一造辯論而為判決，合先敘明。
  (二)按訴狀送達後，原告不得將原訴變更或追加他訴，但擴張或
    減縮應受判決事項之聲明者，不在此限，民事訴訟法第255
    條第1 項第3 款定有明文。原告原起訴主張被告應給付原告
    新臺幣（下同）11,655,417元，及自起訴狀繕本送達翌日即
    民國99年7 月25日起至清償日止，按年息5 ％計算之法定遲
    延利息；願供擔保，請准宣告假執行。嗣於本院審理中更正
    為被告應給付原告6,595,954 元，及自99年7 月25日起至清
    償日止，按年息5 ％計算之法定遲延利息；願供擔保，請准
    宣告假執行。此單純減縮請求之金額，參酌前揭說明，自應
    准許。
貳、實體方面：
一、原告起訴主張：
  (一)被告未經考領普通重型機車之駕駛執照，仍於98年8 月10日
    7 時29分許，無照駕駛車號CGN-391 號普通重型機車，沿臺
    北縣板橋市○○路○ 段往中山路方向行駛，行經臺北縣板橋
    市○○路149 號前之劃有分向限制線之雙向四車道路段，原
    應注意汽車行駛時，駕駛人應注意車前狀況，卻因趕上班，
    見同向車輛因前方號誌為紅燈而暫停等候，竟貿然將其機車
    駛至不得超車之分向限制線上、緊沿內側車道等停車輛之左
    側連續超車往前行駛，又未注意車前狀況，適有同向行駛之
    原告駕駛車號KFM- 701號普通重型機車欲左轉大華街，見同
    向車輛均在停等紅燈，於停等車陣中穿梭後橫越車道，亦疏
    未注意原前方號誌為紅燈及車前狀況，即行穿越道路，致被
    告所駕駛上開機車之前輪衝撞原告所駕駛機車之左側腳踏板
    ，致原告人車倒地。
  (二)原告因而受有左腓骨骨折、左踝關節骨折併脫臼、腰椎椎間
    盤突出、左足神經炎併複雜性區域疼痛症候群等傷害，經緊
    急送醫接受骨折復位及鋼板鋼釘固定手術，於同年月24日進
    行神經鬆弛手術，並持續門診治療，嗣原告之骨折外傷雖已
    癒合，但因神經炎併發複雜性區域疼痛症候群，致其左下肢
    接觸地面步行時會引發劇烈疼痛，已達左下肢機能嚴重減損
    之重傷程度。原告因被告之不法侵害行為，身體受有前揭傷
    勢，致受有下列損害：
  1.醫療費用：103,987元。
  2.看護費用：住院日數迄今有62日，每日以2,000 元，已支出
              124,000元。
  3.就診往返車資：2,800元。
  4.勞動能力減損之損失：
    原告係54年6 月2 日出生，本件車禍事故發生日為98年8 月
    10日，算至原告65歲退休，可工作之年資以19年計算，原告
    每年薪資681,843 元，扣除中間利息之損失，應為9,275,27
    8 元（元以下四捨五入，下同）。又原告喪失勞動能力之比
    例40％，故實際損失則為5,565,167 元。
  5.慰撫金：800,000元。
  (三)原告爰依民法第184 條第1 項前段、第193 條、第195條第1
    項侵權行為之法律關係提起本件訴訟，並聲明為被告應給
    付原告6,595,954 元，及自起訴狀繕本送達翌日即99年7 月
    25日起至清償日止，按年息5 ％計算之法定遲延利息；願
    供擔保，請准宣告假執行。
二、被告未於言詞辯論期日到場，亦未提出任何書狀作何聲明或
    陳述。
三、原告前開主張之事實，業據原告提出醫院診斷證明書、計程
    車單據、醫療單據、扣繳憑單及公教人員保險殘廢證明書在
    卷可稽，復經被告於本院刑事庭審理時坦承不諱，有上開偵
    查卷影卷、本院99年度交易字第159 號刑事卷影卷可佐，堪
    信為真實。另被告過失傷害之行為，亦業經臺灣高等法院以
    99 年 度交上易字第206 號判決有罪確定。又被告已於相當
    時期受合法通知，而於言詞辯論期日不到場，亦未提出準備
    書狀爭執，依民事訴訟法第280 條第3 項準用同條第1 項之
    規定，應視同自認原告主張之前開事實。
四、按因故意或過失，不法侵害他人之權利者，負損害賠償責任
    ；又不法侵害他人之身體或健康者，對於被害人因此喪失或
    減少勞動能力或增加生活上之需要時，應負損害賠償責任。
    不法侵害他人之身體、健康、名譽、自由、信用、隱私、貞
    操，或不法侵害其他人格法益而情節重大者，被害人雖非財
    產上之損害，亦得請求賠償相當之金額。其名譽被侵害者，
    並得請求回復名譽之適當處分，民法第184 條第1 項前段、
    第193 條第1 項前段、第195 條第1 項，原告身體因被告之
    不法侵害行為，致受有前揭傷害之結果，二者間有相當因果
    關係存在，揆諸前揭規定，被告對於原告應負損害賠償責任
    。茲就原告請求之金額分別審認如下：
  (一)原告起訴主張之醫療費用103,987 元、看護費用124,000 元
    、就診往返車資2,800 元、勞動能力減損之損失5,565,1 67
    元，業據原告提出醫院診斷證明書、計程車單據、醫療單據
    、扣繳憑單及公教人員保險殘廢證明書在卷可稽（分見本院
    99年度交重附民字第12號卷第3-47頁、本院卷第32-98 頁）
    ，且被告等已於相當時期受合法通知，而於言詞辯論期日不
    到場，亦未提出準備書狀為爭執，是原告此部分主張，應屬
    足取。
  (二)慰撫金部分：原告因被告之前揭侵權行為而身體受有左腓骨
    骨折、左踝關節骨折併脫臼、腰椎椎間盤突出、左足神經炎
    併複雜性區域疼痛症候群等傷害，於98年8 月10日車禍當天
    緊急送醫接受骨折復位及鋼板鋼釘固定手術，同年月24日進
    行神經鬆弛手術，先後共4 次住院治療等情，此有上揭診斷
    證明書可資證明。嗣原告之骨折外傷雖經治療而癒合，但因
    神經炎併發複雜性區域疼痛症候群，致其左下肢接觸地面步
    行時會引發劇烈疼痛，且因難於治癒，認已達左下肢機能嚴
    重減損之重傷程度乙節，則有臺北市立聯合醫院99年4 月12
    日北市醫興字第09930458800 號函文、99年4 月21日醫興字
    第09930467800 號函附之相關病歷資料影本（見本院99年度
    交易字第159 號卷第43頁、第45-106頁）存卷足憑，是原告
    之傷勢已達重傷之程度，衡情其精神上應受有傷害。按慰撫
    金之多寡，應斟酌雙方之身分、地位、資力與加害之程度及
    其他各種情形核定相當之數額，其金額是否相當，自應依實
    際加害情形與被害人所受之痛苦及雙方之身分、地位、經濟
    狀況等關係決定之，有最高法院76年台上字第1098號判例意
    旨可資參照。經查，原告為臺北市立和平醫院現職醫事人員
    ，擔任護士工作，原告所受之傷勢，經檢定為左下膝之關節
    屈度15度、伸直15度之功能障礙，類別屬於精神肌肉障礙。
    次查，原告國立臺北護理專科學校畢業，擔任護士工作、年
    收入為681,843 元，名下有多筆股利、房屋及土地不動產各
    二筆。被告66年10月29日出生，高中肄業，目前擔任裝潢工
    人，名下並無任何財產此有原告所得稅資料、被告於偵訊中
    之陳述及本院依職權調閱兩造稅務電子閘門財產所得調件明
    細表影本等件在卷足徵（分見偵卷第3 頁、本院99年度司板
    調字第185 號卷第12-19 頁）。是本院審酌上開兩造之身分
    、地位、資力，及被告侵害程度等一切情狀，認原告請求精
    神慰撫金80 0,000元應屬允適。
  (三)綜上，原告本件共計受有6,595,954 元之損害。
五、原告就本件車禍亦與有二分之一之過失責任，應減輕被告二
    分之一之過失責任：
  (一)按損害之發生或擴大，被害人與有過失者，法院得減輕賠償
    金額，或免除之，民法第217 條第1 項定有明文。又按汽車
    行駛時，駕駛人應注意車前狀況及兩車併行之間隔，並隨時
    採取必要之安全措施；次按汽車在設有禁止超車標標誌、標
    線之處所或地段，不得超車，道路交通安全規則第94條第3
    項、第101 條第1 項第1 款分別定有明文。
  (二)經查，兩造為具備通常智識程度之成年人，已實際駕駛普通
    重型機車上路，對於上揭規定所揭示之注意義務，自難諉為
    不知而應遵守，且案發當時天候晴、日間自然光線、現場柏
    油路面、乾燥、無缺陷、亦無障礙物、視距良好等情，有上
    開道路交通事故調查報告表可稽，亦無不能注意之情事，詎
    被告因趕時間上班，原告亦不耐等候，二人見同向車輛因前
    方號誌為紅燈而暫停等候，被告貿然將其機車駛至分向限制
    線上、緊沿內側車道上車輛之左側連續超車往前行駛，原告
    則穿梭車陣欲直接穿越道路至大華街，被告顯有未注意其車
    前狀況與鄰車併行之間隔及未依標誌、標線行駛之情，以致
    肇事，其過失至為灼然。
  (三)又原告於車陣中穿梭橫越車道後，擬左轉駛入大華街之行為
    ，衡情同樣有疏未注意車前狀況及遵守號誌指示而與有過失
    。況且，本件經刑事庭送鑑定機關就雙方肇事責任為鑑定及
    覆議，其結果亦認：「陳琦全駕駛普通重型機車，行經肇事
    地點，違規行駛在分向限制線上連續超車；與吳穎華駕駛普
    通重型機車，於車陣中穿梭後橫越時未注意左側來車，同為
    肇事原因」等語，有臺灣省臺北縣區車輛行車事故鑑定委員
    會98年1 月18日北縣鑑字第981351號鑑定意見書、臺灣省車
    輛行車事故覆議鑑定委員會99年8 月31日覆議字第09962032
    62號函在卷可參（見偵卷第28至30頁、本院卷第33頁），亦
    同本院上開審認，是以原告就本件損害之發生與有過失，應
    堪認定。基此，本院審酌兩造前開過失程度，認應減免被告
    50％之過失責任，則被告應賠償原告之金額，依上開比例折
    算後，應為3,297,977 元（6,595,954 元×50％=3,297,977
    元）。
六、末按，保險人依本法規定給付之保險金，視為加害人或被保
    險人損害賠償金額之一部分，被保險人受賠償請求時，得扣
    除之，為強制汽車責任保險法第32條定所明定。本件原告業
    因本件事故受領汽車強制責任險保險金110,000 元，業經原
    告於本院陳明在卷，並有保險股份有限公司出險資料查詢單
    影本附卷可稽，則依前揭規定，被告所應賠償之數額即應扣
    除原告已受領之前揭保險金，故原告得請求被告賠償之數額
    為（3,297,977-110,000元=3,187,977）。
七、綜上所述，原告身體因被告不法侵權行為，致受有前揭之傷
    害結果，二者間有相當因果關係，故原告依侵權行為之法律
    關係請求被告給付3,187, 977元之損害賠償金，及自起訴狀
    繕本送達被告後之99年7 月25日起至清償日止，按週年利率
    5 ％計算之法定遲延利息，為有理由，應予准許；逾此範圍
    之請求為無理由，應予駁回。
八、原告陳明願供擔保聲請宣告假執行，關於其勝訴之部分，核
    無不合，爰酌定相當之擔保金額，予以准許；至其敗訴部分
    ，假執行之聲請失所附麗，應予駁回。
九、訴訟費用負擔之依據：民事訴訟法第79條。
中    華    民    國   100    年    1     月    31    日
                  民事第二庭    法  官  吳振富
以上正本係照原本作成
如對本判決上訴，須於判決送達後20日內向本院提出上訴狀。如
委任律師提起上訴者，應一併繳納上訴審裁判費。
中    華    民    國   100    年    1     月    31    日
                                書記官  江文彬